【裁判字號】    88,訴,3139
【裁判日期】    890701
【裁判案由】    損害賠償
【裁判全文】
臺灣臺中地方法院民事判決  八十八年度訴字第三一三九號
    原      告  丙○○
    訴訟代理人  甲○○
                戊○○
    被      告  乙○○
    訴訟代理人  丁○○
右被告乙○○因過失傷害事件，經原告提起請求損害賠償之附帶民事訴訟（八八年交
附民字第二四四號），經本院刑事庭裁定移送前來，本院判決如左：
    主      文
被告應給付原告新台幣壹佰貳拾貳萬壹仟肆佰玖拾捌元，及自民國八十八年八月四日
起至清償日止，按週年利率百之五計算之利息。
原告其餘之訴駁回。
訴訟費用由被告負擔十分之四，餘由原告負擔。
本判決原告勝訴部分於原告以新台幣肆拾壹萬元為被告供擔保後得假執行。但被告如
於假執行程序實施前，預以新台幣壹佰貳拾貳萬壹仟肆佰玖拾捌元為原告供擔保後得
免為假執行。
原告其餘假執行之聲請駁回。
    事      實
甲、原告方面：
一、聲明：被告應給付原告新台幣（下同）三百萬元及自起訴狀繕本送達翌日起至清
    償日止，按年息百分之五計算之利息。並陳明願供擔保請准宣告假執行。
二、陳述：
（一）被告於民國（下同）八七年十月十四日凌晨一時卅五分許，駕駛車號Ｂ６─４
      ６５５號自用小客車，沿台中市○○路由北往南方向行駛，在行經精武路地下
      道時，本應注意汽車駕駛人飲酒後，酒精成分達每公升０．二五毫克以上，不
      得駕車，且應注意汽車行經坡路、隧道時，應減速慢行作隨時停車之準備，又
      汽車在劃有分向限制線之路段，不得駛入來車之車道內，被告依當時情形，為
      其所能注意，又無不能注意之情形，竟疏於注意，於飲酒後駕車，且酒精濃度
      測試達０．六六毫克以上，仍駕駛上開車輛行經精武路地下道，未減速慢行且
      因酒後失控為閃避車輛，竟侵入來車道駕駛，致撞及對向亦酒後（血液中酒精
      濃度為三五二ＭＧ／ＤＬ，換算成呼氣酒精成分達每公升一．六七毫克）駛經
      該處騎乘車號ＴＥＵ─００９機車之原告，致原告受有左股骨幹骨折、右膝前
      後十字韌帶斷裂、左膝後十字韌帶斷裂、右膝外側副韌帶斷裂等傷害，經鈞院
      以八十八年度交自字第二五號刑事判決處被告有期徒刑四月，原告不服上訴後
      經台灣高等法院台中分院駁回上訴（八十八年度交上易字第二五五七號）確定
      。
（二）按不法侵害他人之身體或健康者，除應賠償被害人財產上所受之損害外，對於
      被害人因此喪失或減少勞動能力或增加生活上之需要，應負損害賠償責任，及
      雖非財產上之損害，亦得請求賠償相當之金額，民法第一百九十三條第一項、
      第一百九十五第一項前段定有明文。
（三）本件被告應賠償之金額如下：
（１）醫療費用：合計廿五萬八千一百九十四元。
      原告自車禍發生迄今已支付醫療費用廿五萬八千一百九十四元。
（２）看護費用：合計四十三萬元。
      原告於八十七年十月十四日車禍手術後，無法自行行動，僱請全天看護卅七日
      ，一日工資為二千元；於八十七年十二月廿八日手術後，因雙腳穿鐵衣，無法
      自行行動，僱請全天看護四十三日，一日工資二千元；又於八八年二月因手術
      後無法自行行動，僱請看護九個月，每個月工資三萬元，計四十三萬元。
（３）工作損失：合計四十七萬八千八百元。
      原告自八十六年十一月廿五日任職於大境企業有限公司擔任裝設防盜設備之技
      術員，自車禍發生時即八七年十月十四日迄至言詞辯論終結時仍無法工作，原
      告於車禍前之底薪為二萬二千八百元，其間無法工作之損失為四十七萬八千八
      百元。
（４）將來花費之醫療費用、看護費用：合計八十三萬元。
      包含再次手術費用、看護費用二十萬元，加上須使用人工韌帶七條，每條九萬
      元，共計八十三萬元。
（５）機車損壞費用：二萬五千元。
（６）慰撫金：三百萬元。
      原告自八七年十月十四日被撞成殘廢後，至今無法工作，造成原告身心受創，
      家庭受累，原告於六十二年六月三日出生，年僅二十七歲，正值青春年華，如
      今雙腳受此傷害，經多次手術醫治，仍無法站立，已喪失肢體功能，導致終身
      以輪椅代步，精神痛苦，就業困難，對日後身體、心理之戕害極為嚴重，為此
      請求慰撫金三百萬元。
（四）原告因被告之過失，致發生醫療費用廿五萬八千一百九十四元、工作損失四十
      七萬八千八百元、看護費用四十三萬元、機車損壞費用二萬五千元、將來花費
      之醫療看護費用八十三萬元，非財產上之損害三百萬元，總計五百零二萬一千
      九百九十四元，惟本件車禍之發生原告自認有四成過失，故被告應負擔之損害
      賠償金額為上開金額之百分之六十即三百零一萬三千一百九十六元，原告僅對
      被告請求三百萬元，爰依侵權行為法律關係請求被告賠償，並自起訴狀繕本送
      達之翌日起，至清償日止，按週年利率百分之五計算之利息。
三、証據：提出澄清綜合醫院醫療費用明細表影本四紙，澄清醫院門診收據影本七紙
    、診斷證明書影本乙紙、勞工保險卡影本乙紙、看護費用收據証明影本三紙、大
    境企業有限公司在職証明書影本乙紙、中華民國身心障礙手冊影本乙紙為證。
乙、被告方面：
一、聲明：原告之訴駁回，並陳明願供擔保請准宣告免於假執行。
二、陳述：
    伊對於車禍之發生負有百分之六十之過失責任不爭執，惟原告請求之賠償金額過
    高，伊與保險公司均無法接受。其中原告之看護費用應以住院天數計，即八十七
    年十月十四日至廿六日計十三日，八十七年十二月廿八日至八八年一月五日計九
    日，合計廿二日，又原告於出院時已可使用拐杖，原告僱請之看護陳怡靜為原告
    之表妹有虛報之嫌。對於原告請求之工作損失不爭執，原告所受之傷害並未達重
    大不治之程度，其請求之慰撫金金額過高，伊無力負擔。
丙、本院依職權調閱本院八十八年度交自字第二五號全卷及向澄清綜合醫院函查原告
    自八十七年十月十四日起至八九年一月間之醫療費用明細（分列健保及自負額部
    分）。
    理      由
一、原告起訴主張被告於八七年十月十四日凌晨一時卅五分許，駕駛車號Ｂ６─４６
    ５５號自用小客車，沿台中市○○路由北往南方向行駛，在行經精武路地下道時
    ，本應注意汽車駕駛人飲酒後，酒精成分達每公升０．二五毫克以上，不得駕車
    ，且應注意汽車行經坡路、隧道時，應減速慢行作隨時停車之準備，又汽車在劃
    有分向限制線之路段，不得駛入來車之車道內，被告依當時情形，為其所能注意
    ，又無不能注意之情形，竟疏於注意，於飲酒後駕車，且酒精濃度測試達０．六
    六毫克以上，仍駕駛上開車輛行經精武路地下道，未減速慢行且因酒後失控為閃
    避車輛，竟侵入來車道駕駛，致撞及對向亦酒後（血液中酒精濃度為三五二ＭＧ
    ／ＤＬ，換算成呼氣酒精成分達每公升一．六七毫克）駛經該處騎乘車號ＴＥＵ
    ─００９機車之原告，致原告受有左股骨幹骨折、右膝前後十字韌帶斷裂、左膝
    後十字韌帶斷裂、右膝外側副韌帶斷裂等傷害，致原告受有醫療費用廿五萬八千
    一百九十四元、工作損失四十七萬八千八百元、看護費用四十三萬元、機車損壞
    費用二萬五千元、將來花費之醫療看護費用八十三萬元，非財產上之損害三百萬
    元，總計五百零二萬一千九百九十四元，惟本件車禍之發生原告自認有四成過失
    ，故被告應負擔之損害賠償金額為上開金額之百分之六十即三百零一萬三千一百
    九十六元，原告僅對被告請求三百萬元，為此提起本件之訴。被告則以伊對於車
    禍之發生負有百分之六十之過失責任，惟原告請求之賠償金額過高，其中原告之
    看護費用應以住院天數計，原告所受之傷害並未達重大不治之程度，其請求之慰
    撫金金額三百萬元過高，伊無力負擔等語，資為抗辯。
二、原告主張被告被告於八七年十月十四日凌晨一時卅五分許，駕駛車號Ｂ６─４６
    ５５號自用小客車，沿台中市○○路由北往南方向行駛，在行經精武路地下道時
    ，本應注意汽車駕駛人飲酒後，酒精成分達每公升０．二五毫克以上，不得駕車
    ，且應注意汽車行經坡路、隧道時，應減速慢行作隨時停車之準備，又汽車在劃
    有分向限制線之路段，不得駛入來車之車道內，被告依當時情形，為其所能注意
    ，又無不能注意之情形，竟疏於注意，於飲酒後駕車，且酒精濃度測試達０．六
    六毫克以上，仍駕駛上開車輛行經精武路地下道，未減速慢行且因酒後失控為閃
    避車輛，竟侵入來車道駕駛，致撞及對向亦酒後（血液中酒精濃度為三五二ＭＧ
    ／ＤＬ，換算成呼氣酒精成分達每公升一．六七毫克）駛經該處騎乘車號ＴＥＵ
    ─００９機車之原告，致原告受有左股骨幹骨折、右膝前後十字韌帶斷裂、左膝
    後十字韌帶斷裂、右膝外側副韌帶斷裂等傷害之事實，業據原告提出診斷證明書
    影本乙紙為證，且經台灣高等法院台中分院八八年交上易字第二五五七號刑事判
    決確定，並經調卷核閱屬實，自堪信為真實。
三、又按因故意或過失不法侵害他人之權利者，負損害賠償責任；又不法侵害他人之
    身體或健康者，對於被害人因此喪失或減少勞動能力或增加生活上之需要時，應
    負損害賠償責任；不法侵害他人之身體健康，被害人雖非財產上之損害，亦得請
    求賠償相當之金額，民法第一百八十四條第一項前段、第一百九十三條第一項、
    第一百九十五條第一項前段定有明文。本件被告因過失行為致原告身體受有傷害
    ，已如前述，則原告依上開規定請求被告賠償醫療費、工作損失、看護費用、將
    來花費之醫療看護費用及慰撫金，係屬正當。
四、茲就原告請求賠償之金額，分項審酌如次：
（一）醫療及相關費用部分：
      原告主張之醫療費用合計廿五萬八千一百九十四元，並提出澄清綜合醫院醫療
      費用明細表影本四紙，澄清醫院門診收據影本七紙收據為証。惟本院向原告車
      禍就醫之醫院澄清綜合醫院平等分院函查結果，原告於八十七年七月十四日至
      八九月一月在該院就醫支出費用為健保支付廿二萬二千九百一十四元，自付額
      為三萬五千二百八十元，有該院八十九年一月廿四日澄敬字第六七號函在卷可
      稽。之後於八八年三月廿四日、三月卅一日、五月廿六日、五月卅一日、六月
      二日、六月十一日回澄清綜合醫院看診支付之自付費用共一千七百五十元，有
      該等門診收據在卷可查。綜上所計原告支出之醫療費用共為三萬七千零三十元
      。
（二）工作損失部分：
      原告主張於受傷前在大境企業有限公司擔任裝設防盜設備之技術員，此有原告
      提出之勞工保險卡影本乙紙及大境企業有限公司在職証明書影本乙紙為證。又
      原告自車禍發生時即八七年十月十四日受傷迄今仍無法工作，此為被告所不爭
      執，原告受傷前之底薪為二萬二千八百元，自八十七年十月十四日至八九年七
      月七日（言詞辯論終結時），共計二十個月又廿三天無法工作，以二十一個月
      計算，其間無法工作之損失為四十七萬八千八百元，原告此部分可請求之金額
      為四十七萬八千八百元（22800×21＝478800）。
（三）看護費用部分：
      原告主張於八十七年十月十四日車禍手術後，曾僱請全天看護陳怡靜卅七日，
      及於八十七年十二月廿八日第三次手術後，曾僱請全天看護陳怡靜四十三日，
      每日工資二千元，有陳怡靜出具之証明書在卷足憑，且本院認為看護之期間適
      當，陳怡靜雖為原告之表妹，但原告手術後確有受人看護之必要，應認原告受
      有相當親屬看護費之損害，自得向被告求償。至於原告主張於八八年二月至十
      一月僱請臨時看護十一個月，每月工資三萬元，本院認依原告之傷勢，僅是行
      動不便，並未嚴重至需要長期專人照料全日生活，其請求之臨時看護期間過長
      ，爰酌減為三個月。綜上，原告得請求之看護費用為二十五萬元（80×2000＋
      3 ×30000＝250000）。
（四）將來花費之醫療看護費用部分：
      原告再次手術之醫療看護費用，係為維持原告傷害後身體及健康之必需支出，
      自得向被告請求。經本院向澄清醫院函查結果，該院函覆：「丙○○之診斷為
      左股骨骨折、右膝前、後十字韌帶及外側副韌帶斷裂、左膝後十字韌帶斷裂。
      除股骨接受鋼釘內固定手術外，87.10.19接受右膝前十字韌帶及外側韌帶重建
      手術，87.12.30接受左膝後十字韌帶重建手術，術後一年的追蹤治療發現右膝
      外側副韌帶及後十字韌帶仍非常不穩，所以必須以人工韌帶來予以治療，每條
      人工韌帶自費約五萬元，共十餘萬元，術後復建約半年，花費健保可給付。前
      三次手術所使用的韌帶為丙○○身上所取的三條韌帶，非人工韌帶，日後還要
      重建右膝後十字韌帶及外側韌帶兩條韌帶，手術費健保給付，但人工韌帶需自
      費（兩條拾餘萬元），是否造成終身殘障端賴再次手術及復建，不過目前兩膝
      功能喪失很大，一定要再次手術才可恢復功能。註：手術及麻醉部分自費可收
      取十萬元以上」等語（見該院八九年六月十五日澄敬字第三七八號函），是本
      件原告將來再次手術之醫療費用，主要負擔除了手術、麻醉費用十萬元及二條
      人工韌帶之材料費用十一萬元，外加手術後僱請看護之費用，比照之前手術後
      所請全天看護之期間，本院認以一個月為適當，每日工資以二千元計算，是本
      院核定原告所能請求之將來之醫療看護費用為廿七萬元（100000＋110000＋30
      ×2000＝270000）。
（五）精神慰撫金部分：
      本院刑事庭曾向澄清醫院函查結果，醫師認為原告之病情並非重大不治，但對
      於右膝的功能可能影響很大，病人可能無法從事劇烈運動及負重的工作，有該
      院八八年八月十六日澄敬字第四七八號函附於八八年交自字第二五號卷可稽。
      且本院向澄清醫院函查結果，醫師再次表示原告是否造成終身殘障端賴再次手
      術及復建，不過目前兩膝功能喪失很大，一定要再次手術才可恢復功能，有該
      院八九年六月一日澄敬字第三三八號函在卷可稽，是原告即使日後再進行手術
      ，膝蓋功能回復至何種程度尚未可知，惟可確定原告日後無法從事劇烈運動及
      負重工作，爰審酌原告係六十二年六月三日出生，年僅二十七歲，正值青春年
      華，如今雙腳受此傷害，經多次手術醫治，仍無法復原而導致身體部分殘障，
      心理之痛苦難以言喻，亦無法再從事原先裝設防盜器材之類等勞動工作，必另
      行培養其他謀生技能，須花費一段時間及金錢，對原告之生活造成衝擊，應給
      予精神上之撫慰，並審酌被告高中畢業為保全業務員，未婚，月收入三萬五千
      元，家中尚有父母妹妹，原告高中畢業，未婚，家中尚有父母姐姐，認原告請
      求之慰撫金以一百萬元為適當。
五、綜上所述，原告於本件車禍案件得向被告請求之金額為支出之醫療費用三萬七千
    零三十元、工作損失四十七萬八千八百元、支出之看護費用為二十五萬元、將來
    之醫療看護費用廿七萬元及慰撫金一百萬元，計二百零三萬五千八百三十元（
    37030＋478800＋250000＋270000＋0000000＝0000000）。再被告就系爭車禍之
    造成僅應負百分之六十之過失責任，前已言之，是被告僅就前述金額之百分之六
    十即一百二十二萬一千四百九十八元（0000000×6÷10＝0000000）負賠償責任
    。原告本於侵權行為法律關係，請求被告給付一百二十二萬一千四百九十八元，
    及自起訴狀繕本送達之翌日即八八年八月四日起至清償日止，按年息百分之五計
    算之利息，洵屬正當，應予准許，其逾此部分之請求，則屬無據，應予駁回。
六、又原告主張其所有之車輛因此次車禍，致無法修復，爰請求被告賠償二萬五千元
    云云。然按因犯罪而受損害之人，於刑事訴訟程序固得附帶提起民事訴訟對於被
    告請求回復其損害，但其請求回復之損害以被訴犯罪事實所生之損害為限，從而
    應以犯罪事實為附帶民事訴訟之原因事實，而過失毀損並非犯罪事實，被告原不
    負過失毀損之刑事責任，縱令原告得以過失毀損為理由獨立提起民事訴訟請求被
    告賠償其此部分損害，亦不得於刑事訴訟程序附帶提起民事訴訟。是原告於提起
    附帶民事訴訟時，即併就車輛毀損部分請求被告賠償，於法自有未合，應予駁回
    ，附此敘明。
七、兩造陳明願供擔保，請為宣告假執行及免為假執行，原告勝訴部分經核均無不合
    ，爰酌定相當擔保金額宣告之。其餘假執行之聲請，因該部分之訴被駁回而失所
    附麗，應予駁回。
八、本案事証已臻明確，兩造其餘主張攻擊防禦方法，對本案判決結果已不生影響，
    均毋庸再予審酌，附此敘明。
九、據上論結，原告之訴為一部有理由，一部無理由，依民事訴訟法七十九條但書、
    第三百九十條第二項、第三百九十二條，判決如主文。
中      華      民      國    八十九    年      七      月    廿一       日
                                  臺灣臺中地方法院民事第一庭
                                                  ~B法      官  廖穗蓁
右為正本係照原本作成
如不服本判決，應於判決送達後二十日內，向本院提出上訴狀。
中      華      民      國    八十九    年      七      月    廿一       日
                                                  ~B法院書記官


司法院資訊處製作；財團法人民間司法改革基金會備份。
